【裁判字號】    99,訴,1085
【裁判日期】    990805
【裁判案由】    毒品危害防制條例
【裁判全文】
臺灣臺中地方法院刑事判決              99年度訴字第1085號
公  訴  人  臺灣臺中地方法院檢察署檢察官
被      告  甲○○
指定辯護人  本院公設辯護人乙○○
上列被告因毒品危害防制條例案件，經檢察官提起公訴（99年度
偵字第2983號），本院判決如下：
    主    文
甲○○犯如附表編號２、３所示各罪，分別處如附表編號２、３
所示之刑。主刑部分應執行有期徒刑拾陸年貳月。
被訴如附表編號１所示之販賣第一級毒品部分無罪。
    犯罪事實
一、甲○○前因違反肅清煙毒條例案件，經臺灣高等法院臺中分
    院判處有期徒刑3年2月確定；復因違反肅清煙毒條例、違反
    電信法、恐嚇取財及恐嚇罪等案件，經本院、臺灣高等法院
    臺中分院各判處有期徒刑3年4月、6 月、2年6月及1年2月確
    定，且經臺灣高等法院臺中分院合併定應執行刑有期徒刑7
    年確定，與上開違反肅清煙毒條例案件接續執行後，於民國
    91年10月15日假釋出監，惟其假釋嗣又遭撤銷，經本院計算
    殘刑及減刑後，定應執行刑5年確定，於97年7月25日縮刑期
    滿執行完畢。詎其不知悛悔，復明知海洛因為毒品危害防制
    條例列管之第一級毒品，不得非法持有、販賣，竟分別意圖
    營利而基於販賣第一級毒品海洛因之犯意及基於轉讓第一級
    毒品海洛因之犯意，以其所有門號0000000000號行動電話作
    為聯絡工具，先後於如附表編號２、３所示之時間，與丙○
    ○聯繫後，即至如附表編號２、３所示約定地點，以如附表
    編號２、３所示之方式，分別販賣第一級毒品海洛因及無償
    轉讓並交付第一級毒品海洛因予丙○○。
二、案經臺中縣警察局和平分局報告臺灣臺中地方法院檢察署檢
    察官偵查起訴。
    理    由
壹、程序部分：
一、證據能力方面：
（一）按當事人、代理人或辯護人於法院調查證據時，知有第15
      9 條第1 項不得為證據之情形，而未於言詞辯論終結前聲
      明異議者，視為有前項之同意，刑事訴訟法第159 條之5
      第2 項定有明文。此乃係基於證據資料愈豐富，愈有助於
      真實發現之理念，酌採當事人進行主義之證據處分權原則
      ，並強化言詞辯論主義，透過當事人等到庭所為之法庭活
      動，在使訴訟程序順暢進行之要求下，承認傳聞證據於一
      定條件內，得具證據適格。此種「擬制同意」，因與同條
      第一項之明示同意有別，實務上常見當事人等係以「無異
      議」或「沒有意見」表示之，斯時倘該證據資料之性質，
      已經辯護人閱卷而知悉，或自起訴書、原審判決書之記載
      而了解，或偵、審中經檢察官、審判長、受命法官、受託
      法官告知，或被告逕為認罪答辯或有類似之作為、情況，
      即可認該相關人員於調查證據之時，知情而合於擬制同意
      之要件（最高法院96年度台上字第4174號判決要旨參照）
      。查本件檢察官、辯護人、被告於準備程序及審判期日均
      未對本院下述所引用證人丙○○於警詢中陳述之證據表示
      意見，且迄至言詞辯論終結前亦未聲明異議，本院審酌該
      等陳述製作時之情況，尚無違法不當及證明力明顯過低之
      瑕疵，且為證明犯罪事實存否所必要，認為以之作為證據
      應屬適當，揆諸前開說明，自均具證據能力。
（二）證人丙○○於偵查中經具結之證言，按卷內資料查無顯不
      可信之情形，依刑事訴訟法第159條之1 第2項規定，認有
      證據能力，當得作為證據。
（三）按有事實足認被告或犯罪嫌疑人有最輕本刑為3 年以上有
      期徒刑之罪嫌，並危害國家安全或社會秩序情節重大，而
      有相當理由可信其通訊內容與本案有關，且不能或難以其
      他方法蒐集或調查證據者，得發通訊監察書。前項通訊監
      察書，偵查中由檢察官依司法警察機關聲請或依職權以書
      面記載第11條之事項，並敘明理由、檢附相關文件，聲請
      該管法院核發。通訊保障及監察法第5 條第1 項第1 款、
      第2 項定有明文。查下列經本院所引用由證人丙○○所使
      用之門號0000000000號行動電話之監聽錄音，業均經本院
      核准在案，有詳載案由、監察電話、對象、時間之98年度
      聲監字第446號、98年度聲監續字第381號等通訊監察書附
      卷可參（見臺中縣警察局和平分局中縣和警偵字第099002
      0183號警卷第7 至14頁），乃係依法所為之監聽；且審酌
      電話監聽侵害被告權益之種類及輕重、對於被告訴訟上防
      禦不利益之程度、犯罪所生之危害或實害等情形，兼顧人
      權保障及公共利益之均衡維護，堪認此部分電話監聽合於
      比例原則，自具有證據能力。又按通訊監察錄音之譯文，
      僅屬依據監聽錄音結果予以翻譯之文字，固具文書證據之
      外觀，惟實際上仍應認監聽所得之錄音帶或光碟，始屬調
      查犯罪所得之證物；刑事訴訟法第165條之1 第2項所稱之
      證物，如其蒐證程式合法，並經合法調查，自具證據能力
      。因此檢察官如提出通訊監察錄音之譯文為其證據方法，
      實乃以其監聽所得之錄音帶或光碟，為調查犯罪所得之證
      物，法院本應依刑事訴訟法第165條之1所列之方法調查，
      以判斷該錄音帶或光碟是否與通訊監察錄音之譯文相符。
      而監聽錄音製作之譯文，雖通常為偵查犯罪機關單方面製
      作，然若被告或訴訟關係人對其真實性並無爭執，經法院
      於審判期日提示譯文供當事人辨認、表示意見並為辯論者
      ，程式自屬適法（最高法院95年度台上字第295 號、94年
      度台上字第4665號判決要旨參照）。查上開電話監聽，取
      證程序未見違法情事，已如前述；而警方依監聽錄音所製
      作之譯文，經本院提示予公訴人、辯護人及被告後，迄言
      詞辯論終結前均無異議，則依上開說明，本案卷內通訊監
      察譯文自具證據能力。
貳、實體部分：
甲、有罪部分：
一、被告甲○○為如附表編號２所示販賣第一級毒品海洛因予證
    人丙○○部分：
    訊據被告固坦承認識證人丙○○，且門號0000000000號行動
    電話確係伊所持用，並有於98年6月2日上午10時3 分許與證
    人丙○○電話通聯等情不諱，惟矢口否認有何販賣第一級毒
    品海洛因予證人丙○○之犯行，辯稱：伊那天是跟證人丙○
    ○一起合資向藥頭「陳三郎」購買海洛因，伊並沒有販賣毒
    品給證人丙○○云云。經查：
（一）證人丙○○於99年2月3日偵訊中結稱：「（問：你在警訊
      中說你是向綽號「雙管」的人買毒品？）是。」、「（問
      ：「雙管」你指認警卷照片中的哪一人？〈提示照片〉）
      編號H《即被告甲○○》。」、「（問：你什麼時候向他
      買毒品的？買過幾次？）跟他買過1、2次，也有跟他合資
      去向陳三郎買。」、「（問：你跟他買如何跟他聯絡？）
      我當時住他家，租他神岡鄉的家對面平房住，我打他的手
      機跟他說。他的號碼是0000000000，我的是0000000000。
      」、「（問：你向他買什麼毒品？）海洛因。」、「（問
      ：警察有沒有給你看過譯文？）有。」、「（問：哪幾通
      是你跟甲○○聯絡買海洛因的？〈提示通訊監察譯文並告
      以要旨〉‧‧‧98年6 月2日上午10時3分，我打給他說要
      跟他拿藥，但我身上錢不夠，只能先給他新臺幣〈下同〉
      500 元，我大約在當天中午在他家外面的土地公廟交易，
      他給我1 包、1,000元的量，我給他500元。跟他買到海洛
      因的通話只有上面兩次而已，其他的電話中有談到毒品的
      部分都只是在談論而已，沒有真的交易完成。‧‧‧」（
      見臺灣臺中地方法院檢察署99年度偵字第2983號第6 頁）
      等語明確，且證人丙○○係以其持用之門號0000000000號
      行動電話撥打被告所持用門號0000000000號行動電話聯絡
      ，被告亦自承伊於97年7月26日起至98年6月30日持用門號
      0000000000號行動電話乙情，而門號0000000000號行動電
      話與門號0000000000號於98年6月2日上午10時3 分20秒確
      互有通話，其通話內容為：「（A代表丙○○、B代表甲○
      ○）A：喂。B：又止癮了喔。A：我哪有又止癮了。B：我
      看這樣不知道要不要止癮。A：你的屁股我硬稱的。B：不
      會難過就好了。A ：我那會不難過，很難過的，那會不難
      過，跟你講真的我是硬稱的。B ：好啦，你是要湊錢給我
      啦。A：你沒看到我就在湊錢嗎。B：不要跟我說什麼，我
      先給你止癮。A：喂。B：這件真的很好。A：好啦。B：跟
      多歲的一樣不是多歲是拿的，是拜託人去拿的。」，此有
      通聯監察譯文在卷可稽（見臺中縣警察局和平分局99年度
      中縣和警字第0990020183號刑案偵查卷宗第8 頁），益足
      證明證人丙○○上開證述內容之憑信性；是堪認證人丙○
      ○確有於98年6月2日上午10時3分許，以其持用之門號000
      0000000號行動電話與被告所持用上開門號0000000000 號
      行動電話聯絡後，被告與證人丙○○即至相約之臺中縣神
      岡鄉○○路716巷旁之土地公廟前，由證人丙○○以500元
      之代價與被告當場完成海洛因毒品之交易。
（二）又證人丙○○雖於本院審理時翻異前詞改口證稱：因為被
      告一直跟伊要房租，伊當時想要報復被告甲○○，所以才
      會在警察、檢察官前陳述被告有販賣毒品的事情；98年6
      月2 日那天伊打電話給被告甲○○，是要合資向綽號「阿
      富」的藥頭購買毒品，我們要向「阿富」購買1,000 元的
      毒品等語（見本院卷第46頁反面、第47頁），惟依上開通
      訊監察譯文顯示，證人丙○○與被告間之通話內容中，均
      顯示係證人丙○○要湊錢向被告甲○○購買毒品，均未提
      及被告及證人丙○○係要合資購買毒品，甚或係要向綽號
      「阿富」之人購買毒品，是被告與證人丙○○雖就此部分
      係合資購買乙事供述一致，然顯與本案通訊監察錄音及譯
      文內容所示之客觀情狀不合，尚難相信。況經進一步質之
      被告甲○○究係如何與證人丙○○合資購買毒品，經法院
      將證人丙○○與被告隔離訊問後，證人丙○○於本院審理
      為交互詰問時具結證稱：「（問：合資購買，你出多少錢
      ？被告出多少錢？甲○○拿多少量的海洛因？你拿多少量
      的海洛因？）我們那天總共拿了3,000 元的海洛因，我們
      一同施打，我都在甲○○的房間施用毒品。我出1,000 元
      ，甲○○出2,000 元，我們用的量是一人一半。當天我就
      把那次的毒品量一次施用完，甲○○的部分我不知道他是
      否一次吸食完，甲○○坐在他的床旁邊，我坐在甲○○房
      間裡面的椅子看電視，邊看邊吸食毒品。」、「（問：你
      買回來的海洛因，是什麼包裝？外觀情狀如何？）粉狀的
      ，用夾鏈袋包著，一包3,000 元的海洛因量，全部裝在一
      起。」、「（問：3,000 元的毒品，你們利用什麼工具分
      ？）用塑膠吸管自己製作的鏟子，然後我和甲○○一人鏟
      一點鏟一點。」、「（問：分完毒品之後，你做什麼事情
      ，甲○○做什麼事情？）我施用完毒品之後，甲○○告訴
      我，他哥哥快要回來了，叫我可以走了。」、「（問：你
      是怎麼跟甲○○說要合資？）我湊到1,000 元的時候，我
      就去甲○○的樓下等他，甲○○說要問他哥哥是不是有2,
      000 元，甲○○是跟他哥哥借2,000元，湊到3,000元之後
      ，我就到巷口用公共電話打給『阿富』，結果我們就一起
      去拿毒品，甲○○騎機車載我去他家神洲路176 巷的巷口
      ，向『阿富』拿毒品。」、「（問：『阿富』當天開什麼
      車？穿著如何？）我不記得他穿什麼，但是我記得他開壹
      台黑色的車子。」、「（問：『阿富』幾歲人，大約多高
      ？）我知道他胖胖的，大約跟我差不多年紀，因為他都坐
      在車上，所以我不知道他多高。」、「（檢察官問：『阿
      富』有沒有其他的特徵？）沒有，沒有戴眼鏡。」、「（
      問：『阿富』的本名為何？）『阿富』是陳三郎的上游，
      我是從陳三郎那裡認識『阿富』的。」、「（問：是否曾
      經與甲○○合資向陳三郎購買毒品過？）甲○○也知道陳
      三郎，我們也曾經一起去陳三郎面前向他購買毒品。」（
      見本院卷第47頁反面至48頁）等語，惟被告甲○○則供稱
      ：「（問：98年6月2日合資購買，你出多少錢？證人丙○
      ○出多少錢？）我出1,000元，丙○○也是出1,000元，總
      共購買2,000 元的毒品。」、「（問：你買回來的海洛因
      ，是什麼包裝？）用夾鏈袋包裝。粉狀、塊狀我已經忘記
      了。」、「（問：買回來的毒品，你們利用什麼工具分？
      ）用針筒來分，有時候比較急的話，就直接用針筒抽一些
      來施用。」、「（問：分完毒品之後，你做什麼事情，丙
      ○○做什麼事情？）我們各自吸食毒品，其他我忘記了。
      」、「（問：98年6月2日你是怎麼跟丙○○說要合資？）
      時間太久了，我忘記了。」、「（問：這次的藥頭是誰？
      ）我忘記了。太多人了，有『阿富』、陳三郎等人。」、
      「（問：這次是誰去買的？）丙○○跟我一起去跟藥頭購
      買。忘記是誰的機車，誰騎的。」、「（問：是誰與藥頭
      接觸？）我忘記了。」、「（問：購買地點在那裡？）我
      忘記了。」、「（問：每次購買毒品，是否都是一人各出
      1,000 元？）每次我們購買毒品都是一人出一半的錢，我
      不可能讓丙○○佔便宜，丙○○也不會讓我佔便宜，因為
      毒品很貴。」（見本院卷第49頁反面至50頁）等語，是被
      告甲○○雖辯稱該次是與證人丙○○合資購買毒品，惟其
      對於合資購買之對象、合資方式、分裝工具、分完毒品之
      後的情事大多稱已忘記了等語，僅就該次合資購買金額表
      示係其與證人丙○○各出1,000元，合資購買2,000之毒品
      ，甚而明確表示其每次與證人丙○○購買毒品都是一人出
      一半的錢，因為毒品很貴，其與證人丙○○均不可能讓對
      方占便宜等語，此部分與證人丙○○證稱該次二人係合資
      購買3,000元之毒品，其僅出1,000元，而被告出2,000 元
      ，購買的毒品係一人一半等語，是其二人所述合資購買毒
      品情節顯然不一，差異甚殊，又被告既係與證人丙○○合
      資購買毒品，自應對合資購買毒品情節、合資購買對象、
      方式等有所知悉了解，竟均隱諱以沒有印象一語搪塞。且
      觀之被告、證人丙○○如卷附之通訊監察譯文內容可知，
      其二人相互熟稔，往來密切，苟係其二人合資向藥頭購買
      毒品，證人丙○○當不致不知其間細節，而於警詢及偵訊
      未予提及，顯示證人丙○○在本院審理中顯然較不願意陳
      述不利被告之證詞，其係有意識的迴避對被告不利之問題
      ，進而否認其先前於警詢、偵查中之證述，是證人丙○○
      事後於本院審理時翻異前詞部分，應係迴護被告之詞，實
      無足採信。基上，被告辯稱該次均係合資購買毒品云云，
      確難以採信。
（三）再查，被告於偵查中陳稱因其供出藥頭「陳三郎」，而「
      陳三郎」是證人丙○○之大哥，所以與證人丙○○間有該
      嫌隙云云，但查證人丙○○於本院審理時證稱其因向被告
      租賃房屋，有房租方面的糾紛，因被告一直向其催討房租
      ，其心生不滿，想要報復被告，才會在警察、檢察官前謊
      稱被告有販賣毒品之情事云云，被告於本院審理時亦順應
      證人丙○○之證詞，而改口供稱因為證人丙○○欠其房租
      ，其向他要房租，因此證人丙○○惱羞成怒才會這樣陳述
      云云，然依卷附被告與證人丙○○間之通訊監察譯文內容
      觀之，其二人相互熟稔，聯絡密切，甚而被告會託證人丙
      ○○購買施用毒品工具之針筒等物，而證人丙○○因毒癮
      發作時，會向被告聯絡要求先給予一些毒品，被告於通聯
      中亦予以允諾，又查其二人並無任何關於房租等情事之對
      話內容，足認其二人交情甚篤，且無任何仇恨，並非被告
      與證人丙○○所稱其等因房租糾紛而有所嫌隙，故證人丙
      ○○實無可能在偵查中就其於98年6月2日上午10時3 分20
      秒與被告間之通聯內容解釋證述為係其與被告間聯絡海洛
      因毒品之交易，而故意誣陷被告，況證人丙○○於偵查中
      就其與被告關於98年5月23日下午5時30分35秒、同日下午
      6 時40分42秒許之通話內容，亦向檢察官表示其與被告間
      於98年5月23日下午該2次通話內容並無關毒品交易，而係
      被告無償轉讓毒品給其施用，是證人丙○○非迭次於警詢
      、偵查中均證述係與被告聯絡海洛因毒品之交易事宜，是
      證人丙○○於本院審理中證述內容，均係迴護被告之詞，
      不足採信。
（四）又販賣海洛因係違法行為，非可公然為之，亦無公定價格
      ，且容易分裝並增減份量，而每次買賣之價量，可能隨時
      依雙方關係深淺、資力、需求量及對行情認知、來源是否
      充裕、查緝是否嚴謹、購買者被查獲時供述購買對象之可
      能風險之評估等情形，而異其標準，非可一概而論，其販
      賣之利得，除被告坦承犯行或價量俱臻明確外，委難察得
      實情，惟販賣之人從價差或量差中牟利之方式雖異，其意
      圖營利之販賣行為則同一，加以我國對毒品海洛因之施用
      或販賣，查緝甚嚴，販賣海洛因之刑度極重，苟非意圖販
      賣營利，一般人焉有可能甘冒重刑而販賣海洛因，是被告
      確有意圖營利而販賣海洛因之犯意，殊堪認定。綜上所述
      ，被告有如附表所示編號２所示販賣海洛因之犯罪事證已
      臻明確，其犯行洵堪認定，應依法論罪科刑。
二、被告甲○○為如附表編號３所示轉讓第一級毒品海洛因予證
    人丙○○部分：
    訊據被告甲○○於偵訊中對該部分事實坦承不諱，惟其於本
    院審理中雖仍坦承與證人丙○○相識，且門號0000000000號
    行動電話確係伊所持用，並有於98年5月23日下午5時30分許
    與證人丙○○電話通聯等情不諱，然矢口否認有何轉讓第一
    級毒品海洛因之犯行，其於本院審理時辯稱：伊並沒有轉讓
    第一級毒品海洛因予證人丙○○，可能是伊把毒品放在旁邊
    ，證人丙○○自己拿去抽的云云。經查：
（一）被告甲○○於偵訊中已供承：「（問：你的綽號？）「雙
      管」。」、「（問：你是否認識丙○○？）認識，他是我
      房客。」、「（問：你的電話號碼？）0000000000。」、
      「（問：這支電話用了多久？）一年，從97年7月26 日用
      到98年6 月30日」、「（問：丙○○說你叫他幫忙買針筒
      當天《即98年5 月23日》下午3、4點你有請他施用一筒海
      洛因，大約五格，有沒有這回事？〈提示通訊監察譯文並
      告以要旨〉）有，因為那時我剛買海洛因，丙○○他毒癮
      犯了很痛苦，我就先拿一些給他用，那毒品是我們一起買
      回來的，毒品放在桌上，應該是丙○○他自己拿去放到針
      筒。」等語明確，核與證人丙○○於偵訊中結證稱：「（
      問：你在警訊中說你是向綽號「雙管」的人買毒品？）是
      。」、「（問：「雙管」你指認警卷照片中的哪一人？〈
      提示照片〉）編號H 《即被告甲○○》。」、「（問：你
      什麼時候向他買毒品的？買過幾次？）跟他買過1、2次，
      也有跟他合資去向陳三郎買。」、「（問：你跟他買如何
      跟他聯絡？）我當時住他家，租他神岡鄉的家對面平房住
      ，我打他的手機跟他說。他的號碼是0000000000，我的是
      0000000000。」、「（問：你向他買什麼毒品？）海洛因
      。」、「（問：警察有沒有給你看過譯文？）有。」、「
      （問：哪幾通是你跟甲○○聯絡買海洛因的？〈提示通訊
      監察譯文並告以要旨〉‧‧‧那天《即98年5 月23日》下
      午3、4點時我再去找他時，他有請我一筒海洛因，大概針
      筒五格的量，沒有跟我算錢。‧‧‧」等語，及其於本院
      審理時經法院提示99年度中縣和警偵字第0990020183號警
      詢卷第8 頁具結證稱：「（問：98年5月23日下午5時30分
      ，你是不是與甲○○約在臺中縣神岡鄉○○路716 巷旁之
      土地公廟，甲○○請你施用一次針筒五個刻度的海洛因？
      ）有，甲○○有拿一筒給我用而已。」等語相符，復有證
      人丙○○所持用之門號0000000000號行動電話通聯紀錄及
      通訊監察譯文等附卷可佐，自足認被告甲○○前述於偵查
      中之供述，及證人丙○○於偵訊及本院審理中之結證內容
      ，確均為事實，自可採信，並足資採為被告甲○○論罪科
      刑之依據。
（二）又被告甲○○於本院準備程序中先辯稱：起訴書所載之3
      次犯行都是伊與丙○○一起去向藥頭「陳三郎」合資購買
      毒品云云；復於本院審理時再辯稱：有可能是伊放在旁邊
      ，丙○○自己拿去抽的云云。惟經核對之被告甲○○與證
      人丙○○間98年5 月23日下午5、6時許之通話內容，均未
      顯示其二人有提及任何要合資購買毒品等情事，甚或係要
      向藥頭「陳三郎」之人購買毒品，是被告甲○○此部分所
      辯，與證人丙○○於偵查中所具結證述內容不符，亦與本
      案通訊監察錄音及譯文內容所示之客觀情狀不合，尚難相
      信。再者，被告甲○○於本院審理時表示對於合資購買毒
      品細節，因為時間太久了，伊已經忘記了（見本院卷第50
      頁反面）等語，是其亦無法明確指明其與證人丙○○合資
      購買毒品之時間、地點、方式，或與藥頭「陳三郎」交易
      毒品之方式、聯絡電話等情，而悖於常情。況被告就該次
      究是與證人丙○○合資購買毒品，或是證人丙○○自行任
      意取用被告所有之毒品等情，被告前後供詞不一，即難認
      其前揭所辯係屬真實，自不足以為被告有利之判斷。
（三）綜上所述，被告前詞所辯，委係避責之詞，不可採信。本
      案事證明確，被告該部分犯行洵可認定。
三、論罪科刑：
（一）查法規之制定與法規之修正，如有特定生效日之必要者，
      依中央法規標準法第14條或第20條第2 項準用第14條之規
      定，應分別特定其施行日期；法規制定或前次修正基於特
      殊因素所特定之施行日期，並不適用於日後修正或再次修
      正之條文；法律之制定或修正，若未明定施行日期者，中
      央法規標準法雖未規定應自何時生效，然法律既經制定或
      修正並經總統公布，自應依一般原則，自公布日起算至第
      三日發生效力。基於以上說明：（一）92年7 月9 日修正
      公布之毒品危害防制條例第36條規定：「本條例自公布後
      六個月施行」，其立法理由謂：「依修正草案第2條第3項
      規定，法務部需會同衛生署成立審議委員會每三個月定期
      檢討調整毒品之分級及品項，而本次新增第四級毒品，有
      需要在新法施行前先經該審議會檢討後再調整公布，爰預
      留六個月緩衝期，以利處理。(2)依本條例新修正之規定，
      有必要再訂定相關子法及修正相關法規，以配合本條例之
      施行，故亦有需要預留適當緩衝期，以利訂頒相關子法及
      相關法規之配合修正」，故該條規定，顯係因應該次修正
      之需，始預留適當之緩衝期，並非規定嗣後任何修正，均
      需預留六個月之期間。（二）97年4 月30日毒品危害防制
      條例修正第24條時，因未有施行日期之特別規定，司法院
      認該條文應自公布日起算至第三日起生效，並基於司法行
      政之責，立即處理相關行政事宜；本次（指98年5 月20日
      ）毒品危害防制條例之修正，司法院亦採相同立場等情，
      有司法院98年6 月29日院台廳刑一字第0980014643號函可
      憑，則98年5月20日修正公布之毒品危害防制條例第4條、
      增訂之同條例第17條第2項規定，當於同年5月22日生效施
      行，本案被告犯罪時間係在98年5 月23日及98年6月2月，
      自應逕行適用修正施行之法律。
（二）查海洛因係毒品危害防制條例第2條第2項第1 款所規定之
      第一級毒品，不得非法持有、販賣。核被告甲○○前開販
      賣海洛因及轉讓海洛因之行為，分別係犯毒品危害防制條
      例第4條第1項之販賣第一級毒品罪及同條例第8條第1項之
      轉讓第一級毒品罪，其持有第一級毒品海洛因之低度行為
      ，應各為販賣、轉讓之高度行為所吸收，皆不另論以持有
      罪責。
（三）被告甲○○有如事實欄所載犯罪科刑及刑之執行情形，有
      臺灣高等法院被告前案紀錄表在卷可稽，其於有期徒刑執
      行完畢後5年內，故意再犯本案有期徒刑以上之2罪，均為
      累犯，除販賣第一級毒品本刑為死刑或無期徒刑部分不得
      加重外，其餘應依法加重其刑。
（四）有無刑法第59條酌減其刑之適用，應就被告犯罪行為時之
      情狀為觀察，尚難因其在犯罪後，另有類如自首、自白或
      供出毒品來源因而查獲等法定減輕其刑或免除其刑之事由
      ，即反推無刑法第59條之適用，否則將有違刑法第62條鼓
      勵被告自新，以及毒品危害防制條例第17條「為有效破獲
      上游之製造、販賣、運輸毒品組織，鼓勵毒販供出毒品來
      源之上手，有效推展斷絕供給之緝毒工作，對查獲之毒販
      ，供出毒品來源，因而破獲者，修正為應減輕其刑或免除
      其刑。又為使製造、販賣或運輸毒品案件之刑事訴訟程序
      儘早確定，鼓勵被告自白認罪，開啟其自新之路，對製造
      、販賣或運輸毒品罪之被告於偵查及審判中均自白者，增
      列應減輕其刑之規定，採行寬厚之刑事政策」之立法意旨
      （見行政院97年9 月22日院臺法字第0970090699號函送立
      法院之毒品危害防制條例部分條文修正草案總說明三）。
      況毒品危害防制條例第17條第2 項之增訂，既出於採行寬
      厚之刑事政策，當無排除刑法第59條規定同時適用之理。
      本件被告有多次施用毒品之前科（見卷附臺灣高等法院被
      告前案紀錄表），其身染施用毒品之惡習，進而為本件販
      賣毒品之行為，究其原因當係肇於被告本身無法戒絕毒品
      ，亦不知尋覓適當之機構協助導正，其販賣毒品之行為雖
      不可取，惟於本案販毒所收取之對價僅1,000 元，顯見被
      告販賣之數量甚少，相對於長期且大量販賣毒品之大毒梟
      ，其對社會治安及國民健康所造成之危害尚屬較輕，被告
      雖因一時失慮而觸犯重典，然刑罰除制裁之功能外，更寓
      有教育、感化之目的，使誤入歧途而有心改善者，能早日
      復歸社會，是本件被告販賣第一級毒品海洛因之情節，對
      照此罪最輕為無期徒刑之法定刑，不免有情輕法重之情形
      ，其犯罪情狀顯可憫恕，雖科以法定最低刑度仍嫌過重，
      爰依刑法第59條之規定酌減其刑，並先加後減。
（五）被告所犯如附表編號２所示販賣第一級毒品罪及如附表編
      號３所示轉讓第一級毒品罪間，犯意各別，行為互殊，應
      予分論併罰。
（六）爰審酌被告甲○○有多次犯罪前科之品性（參卷附臺灣高
      等法院被告前案紀錄表）、國小畢業之智識程度、經濟中
      等之生活狀況（見同上警卷第1 頁被告警詢筆錄受詢問人
      資料）。其明知海洛因係戕害人身心之毒品，為貪圖不法
      利益，竟販賣予他人施用，危害社會治安及國民健康，且
      販賣毒品為政府戮力查緝之罪，毒品皆足以使施用者導致
      精神、性格異常，造成生命危險之生理成癮性及心理依賴
      性，惟念被告本次販賣毒品之所得非多，本案販賣及轉讓
      毒品之次數僅各1 次，暨其否認犯行之犯後態度等一切情
      狀，分別量處如附表所示之刑，主刑部分並定其應執行之
      刑，以資懲儆。
（七）從刑部分：
    １、毒品危害防制條例第19條第1 項規定，犯販賣毒品罪者
        ，其犯罪所得之財物均沒收之，係採義務沒收主義。故
        販賣毒品所得之對價，不問其中成本若干，利潤多少，
        均應全部諭知沒收，貫徹政府查禁煙毒之決心，以符立
        法本旨（最高法院91年度台上字第2419號判決要旨參照
        ）。又毒品危害防制條例第19條第1 項關於犯罪所得財
        物之沒收，其立法方式與貪污治罪條例第10條之規定相
        類似，以有所得者為限，始發生沒收之問題。是被告如
        附表編號２所示因販賣第一級毒品所得之金額，雖未扣
        案，仍應依毒品危害防制條例第19條第1 項規定，分別
        宣告沒收，附表編號２部分，如全部或一部不能沒收時
        ，以其財產抵償之。
    ２、至未扣案而供被告犯本件犯行使用之行動電話機具1 個
        及門號0000000000號SIM卡1張，雖係供被告販賣、轉讓
        海洛因毒品犯罪所用之物，惟該行動電話機具，係真實
        姓名年籍不詳綽號「阿財」之成年男子提供其使用，非
        被告所有，業經被告於警詢時供陳在卷（見同上警卷第
        2頁）；而門號0000000000號SIM卡1 張乃林永正所申設
        ，有該門號申登人資料1 份在卷可稽（見本院卷第62、
        63頁），則被告既非上開行動電話機具及SIM 卡之所有
        人，均不得諭知沒收。
乙、無罪部分：
一、公訴意旨另稱被告甲○○尚有如附表編號１所示之販賣第一
    級毒品海洛因之犯行，因認被告就此部分亦涉有毒品危害防
    制條例第4條第1項之販賣第一級毒品罪嫌等語。
二、按犯罪事實應依證據認定之，無證據不得認定其犯罪事實，
    不能證明被告犯罪者，應諭知無罪之判決，刑事訴訟法第15
    4條第2項、第301條第1項分別定有明文。又犯罪事實之認定
    ，應憑真實之證據，倘證據是否真實尚欠明確，自難以擬制
    推測之方法，為其判斷之基礎。且認定犯罪事實之證據係指
    足以認定被告確有犯罪行為之積極證據資料而言，該項證據
    自須適合於被告犯罪事實之認定，始得採為斷罪資料。故刑
    事訴訟上之證明資料，無論其為直接或間接證據，均須達於
    通常一般人均不致有所懷疑，而得確信其為真實之程度，始
    得據為有罪之認定，若關於被告是否犯罪之證明未能達此程
    度，而有合理懷疑之存在，致使無從形成有罪之確信，根據
    罪證有疑，利於被告之證據法則，即不得據為不利被告之認
    定（最高法院53年臺上字第656 號、29年上字第3105號、76
    年度臺上字第4986號及32年上字第67號判例參照）。
三、公訴人認被告甲○○涉有此部分犯行，無非係以證人丙○○
    之證述及通訊監察譯文1 份為其論據。而經訊之被告固坦承
    有於附表編號１所示時間、地點，以其所持用之門號000000
    0000號行動電話與證人丙○○聯繫，並於該次通話中，委託
    證人丙○○購買針筒10支及0號塑膠袋1包等情，惟堅決否認
    有何販賣第一級毒品海洛因予證人丙○○之情事，辯稱：伊
    確實沒有在如附表編號１所示之時間、地點，販賣第一級毒
    品海洛因予證人丙○○等語。
四、經查：
（一）按施用毒品者之指證，其真實性有待其他必要之證據加以
      補強，若施用毒品者之指證，其真實性仍有合理之懷疑存
      在時，在此項合理之懷疑未澄清前，自不能遽為有罪之判
      斷，茲所謂其他必要之補強證據，即在排除此項合理之懷
      疑，使之達於可得確信之程度，否則即應為被告有利之推
      定，此亦為刑事訴訟法第154 條，犯罪事實應依證據認定
      之證據裁判原則，及因保障被告人權，無罪推定原則之所
      在，此項刑事訴訟基本原則，不能因販賣毒品行為之交易
      期間短暫、交易方法隱密、交易對象單純，致查獲不易、
      搜證困難等原因而放棄，或減低對於犯罪構成要件應予嚴
      格證明之堅持，此項基本原則應為法官證據證明力自由判
      斷職權行使之限制。最高法院90年度臺上字第3115號裁判
      要旨可資參照。
（二）本件證人丙○○於偵訊中先係證稱：「（問：你什麼時候
      向甲○○買毒品的？買過幾次？）跟他買過1、2次，也有
      跟他合資向陳三郎買。」、「（問：你跟他買如何跟他聯
      絡？）我當時住他家，租他神岡鄉的家對面平房住，我打
      他的手機跟他說，他的號碼是0000000000，我的是000000
      0000。」、「（問：你向他買什麼毒品？）海洛因。」、
      「（問：警察有沒有給你看過譯文？）有。」、「（問：
      哪幾通是你跟甲○○聯絡買海洛因的？）98年5 月23日上
      午9時8分36秒。我當時人在外面，他打電話請我幫他買10
      支針筒，我早上10點左右回家拿去給他時順便跟他買海洛
      因，買1包、1,000元，有付他錢‧‧‧」、「（問：譯文
      中甲○○說到的『整團』、『一塊』，這是什麼意思？〈
      提示譯文〉）整團等於一千元的量，他去跟人家拿來的量
      就是一塊硬硬的一小塊，我自己再用打火機揉散。有時藥
      頭來不及包裝，會從一大塊裡削一小塊賣給人，再給人家
      自己回家處理。」、「（問：你確實有向甲○○買毒品？
      ）有。」等語，嗣其於本院審理時經法院提示99年度偵字
      第2983號偵查卷第5、6頁及99年度中縣和警偵字第099002
      0183號警詢卷第7 頁，又改口證稱：「（問：之前你陳述
      被告販賣毒品的事情，警察、檢察官有請你作證，請問你
      是否有陳述事實？）我當時因為想要報復被告甲○○，所
      以我才會這樣講，因為被告一直要跟我要房租，所以我因
      此有報復的心態，想要報復被告甲○○，才會這樣陳述。
      」、」「（問：98年5 月23日上午9時8分通聯紀錄裡面所
      示，內容是在討論什麼？）買的那十支針筒我也是有使用
      到，甲○○他家距離我家大約3 步就可以到了，所以買的
      這些針筒，有時候我也會去拿來使用。要我去幫忙買塑膠
      袋，他說那些東西『整團的』，叫我回來的時候幫他清一
      清，我去到他家的時候，他也是說要我幫他清理，以為是
      要拿一筒給我，其實沒有，甲○○也沒有請我吸食毒品。
      」、「（問：通聯譯文的『整團的』是什麼意思？）是指
      垃圾很多，是整團的。」、「（問：為什麼偵訊時陳述，
      『整團的』是指海洛因1,000 元的量？）因為我當時陳述
      的是作偽證。」、「（問：甲○○叫你去購買針筒，你跟
      他說『你不要請我一筒而已』，是什麼意思？）我是有這
      樣跟甲○○說，不要請我一筒而已，但是我回去之後，他
      並沒有請我施用毒品，他只有叫我把垃圾拿去丟掉。」等
      語。經核證人丙○○上開證述內容，其對於究有無於如附
      表編號１所示之時地，向被告甲○○購買第一級毒品海洛
      因等情，先後證述不一，且差異甚殊，已有明顯之瑕疵，
      自無從採為被告不利之認定。
（三）且據卷附之本案通訊監察資料中，98年5 月23日上午9時8
      分36秒許，被告曾以其所持用之門號0000000000號行動電
      話撥打證人丙○○所持用之門號0000000000號行動電話，
      雙方之通話內容如下：「（A代表丙○○、B代表甲○○）
      A：喂。B：你要來先幫我買10支注射針筒，再去豐洲99賣
      場買0號塑膠袋1封來。A：你不要請我一筒而已。B：幹你
      娘之麻這邊的整團的，順便買安皮露。A ：我身上沒那麼
      多錢。B：好啦，買10支注射針筒，0號塑膠袋1 封我要用
      。」；復於同日上午9 時18分許，雙方之通話內容如下：
      「（A代表丙○○、B代表甲○○）A ：喂，你不要只請我
      一筒。B：隨便你啦。A：我沒說我沒有要過去，那天只有
      一筒。B：之麻那一塊，什麼一筒。A：我會騙你喔，差不
      多10格，我還加糖。B：好啦。A：你等一下要到狗店那裡
      。B： 好啦。」，惟依據上開通話，僅能得知被告有委託
      證人丙○○為其購買10支注射針筒、0號塑膠袋1包，及證
      人丙○○應允為被告購買上開物品，並要求被告不要只請
      伊一筒毒品而已等情，尚無從得知如起訴意旨所認該次通
      話後，被告有如附表編號１所示之販賣第一級毒品海洛因
      予證人丙○○之犯行，且由上開通話譯文內容觀之，亦無
      關於雙方有買賣價值1,000 元海洛因之談話。故卷附通訊
      監察譯文無從證明被告於如附表編號１所載之時地，販賣
      第一級毒品海洛因給證人丙○○，亦無與該次事實有證據
      上之關連性。
（四）綜上所述，本件公訴人認被告甲○○涉有如附表編號１所
      示犯行所提出之證據，本院認為就於訴訟上之證明，尚未
      達足使通常一般之人均不致有所懷疑，而得確信其為真實
      之程度，而尚有合理之懷疑存在，亦即尚不能得有被告不
      利之心證，因此認為，被告就如附表編號１所示之被訴事
      實，尚屬不能證明。此外，本院復查無其他積極證據足認
      被告有如附表編號１所示之販賣第一級毒品海洛因之犯行
      ，揆諸前揭法條及判例意旨，合應為有利於被告認定，爰
      就其被訴如附表編號１所示販賣第一級毒品海洛因犯行部
      分，為其無罪之諭知。
據上論斷，應依刑事訴訟法第299條第1項前段、第301條第1項，
毒品危害防制條例第4條第1項、第8條第1項、第19條第1 項，刑
法第11條、第47條第1項、第59條、第51條第5款，判決如主文。
本案經檢察官丁○○到庭執行職務。
中    華    民    國    99    年    8     月    5     日
                  刑事第四庭  審判長法  官 鄭永玉
                                    法  官 張恩賜
                                    法  官 潘曉玫
以上正本證明與原本無異。
如不服本判決，應於收受判決後10日內向本院提出上訴書狀，並
應敘述具體理由；其未敘述上訴理由者，應於上訴期間屆滿後20
日內向本院補提理由書（均須按他造當事人之人數附繕本）「切
勿逕送上級法院」。
                                    書記官 張齡方
中    華    民    國    99    年    8     月    5     日
附錄本案論罪科刑法條
毒品危害防制條例第4條第1項：
製造、運輸、販賣第一級毒品者，處死刑或無期徒刑；處無期徒
刑者，得併科新臺幣二千萬元以下罰金。
製造、運輸、販賣第二級毒品者，處無期徒刑或 7 年以上有期
徒刑，得併科新臺幣 1 千萬元以下罰金。
附表：
┌───┬─────┬─────┬────────────────┬─────────┐
│編號  │時      間│地     點 │     販 賣 毒 品 之 方 式       │    罪    刑      │
│      │          │          │                                │                  │
├───┼─────┼─────┼────────────────┼─────────┤
│１    │98年5 月23│臺中縣神岡│甲○○於98年5 月23日上午9時8分36│無罪。            │
│      │日上午10時│鄉○○路71│秒許，以其所持用之門號0000000000│                  │
│      │許        │6 巷旁之土│號行動電話與丙○○所持用之門號09│                  │
│      │          │地公廟前  │00000000號行動電話聯繫後，甲○○│                  │
│      │          │          │便於電話中，委託丙○○購買10支針│                  │
│      │          │          │筒及分裝用之0號塑膠袋1包；嗣王秋│                  │
│      │          │          │評即於左列時間、地點，以新臺幣（│                  │
│      │          │          │下同）1,000 元之代價，販賣第一級│                  │
│      │          │          │毒品海洛因1小包予丙○○1次，並收│                  │
│      │          │          │取價金1,000元。                 │                  │
├───┼─────┼─────┼────────────────┼─────────┤
│２    │98年6月2日│臺中縣神岡│甲○○於98年6月2日上午10時3 分20│甲○○販賣第一級毒│
│      │中午不詳時│鄉○○路71│秒許，以其所持用之門號0000000000│品，累犯，處有期徒│
│      │間        │6 巷旁之土│號行動電話與丙○○所持用之門號09│刑拾伍年肆月。未扣│
│      │          │地公廟前  │00000000號行動電話聯繫後，雙方便│案之販賣第一級毒品│
│      │          │          │於電話中約定交易事宜；嗣甲○○即│所得新臺幣伍佰元沒│
│      │          │          │於左列時間、地點，以1,000元之代 │收，如全部或一部不│
│      │          │          │價，販賣第一級毒品海洛因1小包予 │能沒收時，以其財產│
│      │          │          │丙○○1次，並僅收取價金500元。  │抵償之。          │
├───┼─────┼─────┼────────────────┼─────────┤
│３    │98年5 月23│臺中縣神岡│甲○○於98年5月23日下午5時30分35│甲○○轉讓第一級毒│
│      │日下午6 時│鄉○○路71│秒許，以其所持用之門號0000000000│品，累犯，處有期徒│
│      │40分42秒後│6 巷旁之土│號行動電話與丙○○所持用之門號09│刑壹年肆月。      │
│      │不詳時間  │地公廟前  │00000000號行動電話聯繫後，雙方便│                  │
│      │          │          │於電話中約定左列地點見面；嗣王秋│                  │
│      │          │          │評即於左列時間、地點，無償轉讓第│                  │
│      │          │          │一級毒品海洛因1 筒（約1支針筒5格│                  │
│      │          │          │刻度份量，重量不詳）予丙○○1 次│                  │
│      │          │          │。                              │                  │
└───┴─────┴─────┴────────────────┴─────────┘

司法院資訊處製作；財團法人民間司法改革基金會備份。
